臺灣新北地方法院刑事判決
111年度金訴字第741號
公  訴  人  臺灣新北地方檢察署檢察官
被      告  廖嘉源


上列被告因違反洗錢防制法等案件，經檢察官提起公訴（110年
度偵字第34916號），因被告於本院準備程序中就被訴事實為有
罪之陳述，經本院合議庭裁定由受命法官獨任進行簡式審判程序
，並判決如下：
    主  文
廖嘉源犯三人以上共同詐欺取財罪，處有期徒刑陸月，併科罰金
新臺幣伍仟元，罰金如易服勞役，以新臺幣壹仟元折算壹日。
    事  實
一、廖嘉源可預見提供個人金融帳戶予他人，極可能為詐欺集團
    作為收受及提領特定犯罪所得使用，且如自帳戶內提領不明
    款項轉匯他人會產生遮斷金流之效果，仍不違背其本意，於
    民國109年2月29日前之某時，與真實姓名、年籍不詳，暱稱
    「小陳」所屬詐欺集團之成年成員，共同意圖為自己不法之
    所有，基於三人以上共同詐欺取財、隱匿詐欺取財犯罪所得
    去向、所在之洗錢犯意聯絡，由廖嘉源將其所申設之中國信
    託商業銀行帳號000000000000號帳戶提供予所屬詐欺集團使
    用，復由該詐欺集團所屬之成員於109年2月上旬起，以What
    's App暱稱「周杰昊」之名義，向吳欣儒佯稱：可於手機ap
    p跟著他投資獲利云云，致吳欣儒陷於錯誤，而依指示於109
    年2月29日18時58分、同年3月1日18時14分，分別匯入新臺
    幣（下同）2萬3,810元、2萬2,250元至上開帳戶，並由廖嘉
    源轉帳及提領上開款項，且取得5,000元報酬，餘款均轉交
    詐欺集團指示之人，以此方式製造金流斷點，隱匿詐欺取財
    犯罪所得去向、所在。
二、案經吳欣儒訴由新北市政府警察局中和分局報告臺灣新北地
    方檢察署檢察官偵查起訴。
    理  由
一、訊據被告廖嘉源對於上開犯罪事實坦承不諱，核與證人即告
    訴人吳欣儒於警詢時之證述相符，並有存摺交易明細、中國
    信託銀行存款交易明細、對話紀錄、照片、「FDI國際」截
    圖、中國信託商業銀行帳號000000000000號帳戶之開戶資料
    、存款交易明細、自動化交易LOG資料-財金交易、門市查詢
    各1份附卷可稽，足認被告任意性自白與事實相符，本案事
    證明確，被告犯行堪以認定，應依法論科。
二、論罪科刑：
  ㈠核被告所為，係犯刑法第339條之4第1項第2款之三人以上共
    同詐欺取財罪及洗錢防制法第14條第1項之洗錢罪。
  ㈡按共同正犯在主觀上須有共同犯罪之意思，客觀上須為共同
    犯罪行為之實行。所謂共同犯罪之意思，係指基於共同犯罪
    之認識，互相利用他方之行為以遂行犯罪目的之意思；共同
    正犯因有此意思之聯絡，其行為在法律上應作合一的觀察而
    為責任之共擔。至於共同正犯之意思聯絡，不以彼此間犯罪
    故意之態樣相同為必要，蓋刑法第13條第1項、第2項雖分別
    規定行為人對於構成犯罪之事實，明知並有意使其發生者，
    為故意；行為人對於構成犯罪之事實，預見其發生而其發生
    不違背其本意者，以故意論。前者為直接故意，後者為間接
    故意，惟不論「明知」或「預見」，僅認識程度之差別，間
    接故意應具備構成犯罪事實之認識，與直接故意並無不同。
    除犯罪構成事實以「明知」為要件，行為人須具有直接故意
    外，共同正犯對於構成犯罪事實既已「明知」或「預見」，
    其認識完全無缺，進而基此共同之認識「使其發生」或「容
    認其發生（不違背其本意）」，彼此間在意思上自得合而為
    一，形成犯罪意思之聯絡。故行為人分別基於直接故意與間
    接故意實行犯罪行為，自可成立共同正犯，最高法院101年
    度第11次刑事庭會議決議參照。是本件被告雖僅具間接故意
    ，惟仍無礙於與上開詐欺集團成員就上開犯行成立共同正犯
    ，其既有犯意聯絡及行為分擔，應依刑法第28條規定，論以
    共同正犯。
  ㈢被告以一行為同時觸犯三人以上共同詐欺取財罪及洗錢罪，
    為想像競合犯，應依刑法第55條規定，從一重之三人以上共
    同詐欺取財罪處斷。
  ㈣被告本件涉犯加重詐欺之金額未逾5萬元，且已與告訴人成立
    調解，復無證據可認其係基於直接故意而為上開犯行，縱量
    以法定最低本刑，與其前揭犯罪情狀相衡，猶嫌過重，不無
    情輕法重，在客觀上足以引起一般人之同情，實有堪資憫恕
    之情，爰依刑法第59條規定減輕其刑
  ㈤爰以行為人之責任為基礎，並審酌被告依詐欺集團指示提供
    自己之帳戶並以轉匯、提款之方式為詐欺及洗錢行為之犯罪
    手段，其於警詢時自稱經濟狀況勉持，於本院審理時自稱目
    前從事室內裝修工作，與女友及小孩同住等生活狀況，其另
    有其他論罪科刑紀錄，可見品行欠佳，其自稱國中肄業，且
    無事證可認其具有金融、會計、記帳、商業或法律等專業知
    識之智識程度，其造成告訴人受有上開金額之財產損害及所
    涉洗錢犯行之金額尚非甚鉅，且自上開犯行中獲得之利益為
    5,000元，其犯後坦承犯行，就洗錢犯行，符合自白減刑之
    規定，且已與告訴人成立調解等犯後態度之一切情狀，量處
    如主文所示之刑，並諭知罰金如易服勞役之折算標準。
三、被告因本件犯行收取報酬5,000元，業據其供承在卷，固屬
    其本件犯罪所得，惟其已與告訴人成立調解，業如前述，如
    就該犯罪所得再宣告沒收或追徵，實有過苛之虞，爰依刑法
    第38條之2第2項規定，不予宣告沒收。
據上論斷，應依刑事訴訟法第299條第1項前段、第273條之1，判
決如主文。
本案經檢察官許智鈞提起公訴，檢察官秦嘉瑋到庭執行職務。
中    華    民    國   111    年    9     月    28    日
                  刑事第十二庭  法  官  陳志峯
以上正本證明與原本無異。
如不服本判決應於收受判決後20日內向本院提出上訴書狀，並應
敘述具體理由。其未敘述上訴理由者，應於上訴期間屆滿後20日
內向本院補提理由書（均須按他造當事人之人數附繕本）「切勿
逕送上級法院」。
                                書記官  喻誠德
中    華    民    國   111    年    9     月    28    日
附錄本案論罪科刑法條全文：
中華民國刑法第339條之4
犯第三百三十九條詐欺罪而有下列情形之一者，處一年以上七年
以下有期徒刑，得併科一百萬元以下罰金：
一、冒用政府機關或公務員名義犯之。
二、三人以上共同犯之。
三、以廣播電視、電子通訊、網際網路或其他媒體等傳播工具，
    對公眾散布而犯之。
前項之未遂犯罰之。
洗錢防制法第2條
本法所稱洗錢，指下列行為：
一、意圖掩飾或隱匿特定犯罪所得來源，或使他人逃避刑事追訴
    ，而移轉或變更特定犯罪所得。
二、掩飾或隱匿特定犯罪所得之本質、來源、去向、所在、所有
    權、處分權或其他權益者。
三、收受、持有或使用他人之特定犯罪所得。
洗錢防制法第14條
有第二條各款所列洗錢行為者，處七年以下有期徒刑，併科新臺
幣五百萬元以下罰金。
前項之未遂犯罰之。
前二項情形，不得科以超過其特定犯罪所定最重本刑之刑。